臺灣高等法院民事判決　　　　　　　　100年度上更(二)字第3號
上　訴　人　林順恩
訴訟代理人　張皓帆律師
複　代理人　陳荏貽
被　上訴人　永豐商業銀行股份有限公司
法定代理人　邱正雄
訴訟代理人　葉銘功律師
　　　　　　鍾凱勳律師
　　　　　　陳君慧律師
上列當事人間，請求損害賠償等事件，上訴人對於中華民國97年
8月27日臺灣板橋地方法院96年度訴字第1934號第一審判決，提
起上訴，經最高法院第二次發回更審，本院於100年8月9日言詞
辯論終結，判決如下：
    主      文
原判決關於命上訴人應給付金額，逾越美金壹拾肆萬貳仟捌佰點
肆捌元本息、及該部分假執行宣告、暨訴訟費用之裁判均廢棄。
前項廢棄部分，被上訴人在第一審之訴及假執行之聲請均駁回。
其餘上訴駁回。
第一、二審及發回前第三審之訴訟費用，由上訴人負擔百分之八
十四，其餘由被上訴人負擔。
    事實及理由
壹、程序方面：
    本件被上訴人之法定代理人於民國(以下同)98年11月24日由
    蔡友才變更為邱正雄，有行政院金融監督管理委員會函及被
    上訴人公司變更登記表在卷(本院更(一)卷第15、19頁)足稽；
    且已據法定代理人邱正雄具狀聲明承受訴訟(同卷第10頁背
    面)可考，經核尚無不合，應予准許。
貳、實體方面：
一、被上訴人起訴主張：上訴人於民國(以下同)96年6月29日持
    偽造其妻朱玲月(已於96年7月9日協議離婚)之印章，至被上
    訴人所屬海山分行，盜領朱玲月所開立外幣存款帳戶(以下
    稱系爭帳戶)內之存款金額美金17萬元(以下稱系爭款項)，
    轉存入其同分行之外幣存款帳戶內。同年7月13日朱玲月補
    登存摺時發現帳戶有誤，始發現上情；被上訴人即於同年8
    月15日以存證信函催請返還所盜領美金17萬元，迄今仍未獲
    置理，爰依不當得利、侵權行為之法則，求為命上訴人應給
    付被上訴人美金17萬元本息之判決；對於上訴人之上訴所為
    聲明：(一)上訴駁回。(二)第二審及發回前第三審訴訟費用由上
    訴人負擔。[於本院前審追加備位聲明：上訴人應給付被上
    訴人新臺幣(以下未註明美金者均同)471萬元本息；嗣於本
    院言詞辯論期日不再主張備位聲明(參見本院更(二)卷第46頁)
    ，應予敘明。]
二、上訴人則以：被上訴人所屬海山分行系爭帳戶之所有人朱玲
    月，於82年間與上訴人結婚後即無工作收入，家庭經濟來源
    均為上訴人之工作所得，由上訴人以信託方式存入其帳戶內
    ，其帳戶向來均為上訴人所使用。96年6月間上訴人與之協
    商兩願離婚，條件之一即將全部財產由雙方各分得半數；豈
    知朱玲月預謀設計陷害上訴人，諉稱授權上訴人領取系爭款
    項，除交付存摺外，竟故意交付材質相同、印文不同之印章
    ，上訴人不察，而領取系爭款項，無故意或過失不法侵害被
    上訴人之權利；朱玲月於交付印章、存摺之際即使無授權之
    意思，然依民法第86條之規定，其授權之意思表示仍屬有效
    ，上訴人並未侵害被上訴人之權利，且上訴人係與朱玲月協
    議而取得系爭款項，自無不當得利可言。又上訴人曾向被上
    訴人要求解除自願凍結之帳戶，並解約贖回全部基金，惟遭
    被上訴人拒絕，致上訴人至少受有基金投資之損害共計125
    萬2,749元，被上訴人應負債務不履行之損害賠償責任，上
    訴人據以抵銷等語，資為抗辯；對於原法院為其不利判決聲
    明不服，提起上訴所為聲明：(一)原判決廢棄。(二)被上訴人在
    第一審之訴及假執行之聲請均駁回。(三)第一、二審及發回前
    第三審之訴訟費用由被上訴人負擔。
三、被上訴人主張上訴人於96年6月29日持其前配偶朱玲月所留
    存印鑑不符之印章，至被上訴人所屬海山分行，領取朱玲月
    所開立系爭帳戶內之系爭款項，轉存入其同分行之外幣存款
    帳戶內。同年7月13日朱玲月補登存摺時發現帳戶有誤，被
    上訴人即於同年8月15日以存證信函催請返還所領美金17萬
    元，迄今仍未獲置理等事實，為上訴人所不爭執，且有朱玲
    月留存之印鑑卡、取款憑條、存款憑條、存證信函、同意書
    等在卷(原審卷第11、9、10、13、12頁)為憑；被上訴人主
    張之上開事實，應堪信為真實。
四、按：當事人主張有利於己之事實者，就其事實有舉證之責任
    ，民事訴訟法第277條前段定有明文；最高法院18年度上字
    第2855號、第1679號亦分別著有：「原告對於自己主張之事
    實已盡證明之責後，被告對其主張，如抗辯其不實並提出反
    對之主張者，則被告對其反對之主張，亦應負證明之責，此
    為舉證責任分擔之原則。」、「原告於起訴原因已有相當之
    證明，而被告於抗辯事實並無確實證明方法，僅以空言爭執
    者，當然認定其抗辯事實之非真正，而應為被告不利益之裁
    判。」等判例意旨，可資參照；本件被上訴人主張上訴人以
    朱玲月所留存印鑑不符之印章，領取朱玲月系爭帳戶內之系
    爭款項，轉存入其同分行之外幣存款帳戶內之事實，業據提
    出朱玲月留存之印鑑卡、取款憑條、存款憑條、存證信函、
    同意書等在卷(原審卷第11、9、10、13、12頁)為憑，被上
    訴人已就上訴人以朱玲月留存印鑑不符之印章，領取朱玲月
    存款之事實，已盡其舉證之責任；依上揭民事訴訟法第277
    條前段、及最高法院之判例意旨，上訴人自應就其抗辯被上
    訴人所屬海山分行系爭帳戶之所有人朱玲月，於82年間與上
    訴人結婚後即無工作收入，家庭經濟來源均為上訴人之工作
    所得，由上訴人以信託方式存入其帳戶內，其帳戶向來均為
    上訴人所使用，經由朱玲月之授權領取系爭款項之事實，負
    舉證之責任；經查：
(一)上訴人係於96年6月7日上午施暴於其前妻朱玲月，致朱玲月
    受有左臂瘀傷、頭皮血腫之傷害而離家出走，並聲請暫時保
    護令；同月22日上訴人即持朱玲月所留存印鑑不符之印章，
    赴被上訴人所屬海山分行，將朱玲月所有「博聯全球高收益
    基金」三筆基金(其中二筆以美金計價，一筆以新臺幣計價
    ，憑證編號分別為00000000000000、00000000000000、0000
    0000000000)，辦理買(贖)回申請，而蓋於買回申請書上，
    使被上訴人承辦人誤以為上訴人受朱玲月之委託，就上開三
    筆基金予以贖回，同月28日將贖回款美金9萬9,685.87元、6
    萬8,971.78元匯入朱玲月所有國外部外匯活期存款000-000-
    0000000-0號帳戶(以下稱外匯帳戶)內；以新臺幣計價基金
    贖回款105萬9,998元匯入朱玲月所有000-000-0000000號之
    新臺幣帳戶內，經被上訴人承辦人通知後旋即於同月29日再
    以同一顆印章，自朱玲月之外匯帳戶(合計有美金17萬0,541
    .55元之存款)提款17萬元美金，轉存入上訴人於同分行之外
    幣存款帳戶之事實，業據上訴人之前妻朱玲月向檢察官指訴
    綦詳(參見臺灣板橋地方法院檢察署96年度他字第5512號影
    印卷，以下稱他字1、2卷、96年度偵字第21754號影印卷，
    以下稱偵字1、2卷)，並經證人即被上訴人之承辦人陳淑貞
    於檢察官偵查中結證「[朱玲月在前述分行之基金(提示卷附
    申請買回等資料)此資料是何人來申請填寫?]是林順恩來辦
    的，是我幫忙寫的。…」(偵2卷第7頁)、及臺灣板橋地方法
    院(以下稱板橋地院)96年度訴字第4378號刑事案件審理中結
    證「(朱玲月外匯活存帳戶被領了17萬美金你是否知道？)
    知道，因為這也是我辦的，當時是被告(指上訴人)來領。」
    [(板橋地院96年度訴字第4378號刑事影印卷，以下稱板院卷
    )第56頁]等語屬實，且有刑事告訴狀、朱玲月印鑑卡、診斷
    證明書、案件調查紀錄(通報表)、板橋地院96年度暫家護字
    第555號民事暫時保護令、買回申請書、取款憑條、離婚協
    議書、朱玲月之新臺幣存款帳戶存摺、外匯活期存款帳戶存
    摺等(他字1卷)足稽。
(二)上訴人抗辯被上訴人所屬海山分行系爭帳戶之所有人朱玲月
    ，於82年間與上訴人結婚後即無工作收入，家庭經濟來源均
    為上訴人之工作所得，由上訴人以信託方式存入其帳戶內，
    其帳戶向來均為上訴人所使用云云；惟查訴外人朱玲月於板
    橋地院審理上訴人所涉偽造文書刑事案件中，到庭供證：「
    (結婚之後，你從事何職?)一起作電信的工作。」、「(經營
    什麼公司?)我與被告之前在圓通工程，向老闆拿工程來做，
    過了幾年之後，我們就自己成立公司。」、「(這段期間，
    是否都是夫妻一起經營)是的。」、「(圓通公司做到什麼時
    候?)圓通公司是專門在標電信工程的公司，我們成立的名字
    叫通恩公司，是一直到兩、三年前才收起來。」、「( 從圓
    通拿工程到你們自己成立通恩公司，你們營運的情形?)都是
    賺錢。」、「( 這段期間你們賺了多少錢?)正確我不太清楚
    ，大概一年有壹佰萬以上，這個是我們共同經營的營收。」
    、「( 除了上開支出外，你們夫妻賺的錢如何處理?)我們兩
    人各有戶頭各自存錢，但後來被告有拿去買房子，就是目前
    我的戶籍地的房子。」、「( 存在戶頭的錢如何分配?)被告
    有不動產，存款大部分會存在我這裡，因為我沒有不動產，
    但是被告名下還是有存款。」、「( 被告名下的不動產，是
    在你們夫妻關係存續間，用賺來的錢所購買的?)是的。」、
    「( 你們夫妻是否會購買基金?)會買基金是因為我們的錢，
    被告有買一棟房子，但登記在我名下，後來房子嫌太小，所
    以就將那個房子賣掉，賣掉房子的錢，遇到銀行行員，他就
    建議我們投資，所以就買基金。」、「( 是否被告名下與你
    名下都有一棟房子?)先買一棟房子登記在被告名下，過幾年
    後，再買一棟登記在我名下，後來在我名下的房子，我們嫌
    太小，所以就將房子賣掉，賣掉房子的錢，就買基金。」、
    「( 登記在你名下的房子是用何人的錢買的？) 是我帳戶內
    的錢。」、「( 買了幾筆基金?)來來去去，買了好幾支。」
    、「( 何人負責買基金?)被告。」、「( 買基金的錢何人支
    出?) 從 我帳戶內支出。」、「( 被告名下有無購買基金?)
    有。」、「( 被告名下購買基金的扣款何人支出？) 他自己
    。」、「( 所以你們的基金是分開的？) 是的。」等之供詞
     (板院卷第42至44頁) ，並非如上訴人所抗辯朱玲月於82年
    間與上訴人結婚後即無工作收入，家庭經濟來源均為上訴人
    之工作所得云云；且由朱玲月上開證言，再參酌證人陳淑貞
    於檢察官偵查中所為：「( 他們彼此間的財務關係，你是否
    知悉？) 不知道。買基金的錢是從定存解約而來。」、「(
    定存為何人名下？) 朱玲月。」、「( 提示告證十三，第二
    、三、四頁買基金的相關申購申請書，其上是朱玲月簽名蓋
    章，是否為朱玲月本人親自辦理並親自蓋章？) 是。」、「
     (被告在永豐銀行是否另外有開戶，也有自己的基金？) 林
    順恩有自己的戶頭，也有自己的基金。」等之證言( 偵2 卷
    第7 、8 、9 頁) ，堪認上訴人與朱玲月間，自婚後共同經
    營公司，由所得中各自存入各人之銀行帳戶為其等理財方式
    ，各保有其帳戶之所有權，至為明確。證人陳淑貞雖曾供證
    ：「( 在辦理基金的購買與贖回，朱玲月會在何時出現？)
    購買的時候是林順恩，贖回幾乎都是林順恩。」、「( 基金
    是否均由林順恩辦理轉存解約?)基金一般轉存解約都是林順
    恩在做。」等語( 偵2 卷第8 頁) ；惟證人陳淑貞亦同時供
    證：「( 之前朱玲月在貴分行的基金由何人到貴分行洽辦？
    ) 剛開始是林順恩、朱玲月二個人一起來，後來是林順恩有
    時候會自己一個人來，有時是林順恩先來辦，下午朱玲月來
    蓋章。」等語在卷( 偵2 卷第7 頁) ；上訴人抗辯被上訴人
    所屬海山分行系爭帳戶之所有人朱玲月，於82年間與上訴人
    結婚後即無工作收入，家庭經濟來源均為上訴人之工作所得
    ，由上訴人以信託方式存入其帳戶內，其帳戶向來均為上訴
    人所使用云云，顯不實在。
(三)上訴人抗辯被上訴人所屬海山分行之朱玲月系爭帳戶存款，
    係經由朱玲月之授權領取系爭款項，無非以上訴人用以提領
    朱玲月系爭款項之印章，為朱玲月所交付等語為其論據；惟
    查上訴人於檢察官偵查中對於檢察官之訊問「印章那裡來的
    ？」供稱「我太太給我的。」隨即為朱玲月當場供證稱「我
    沒有給他。」，檢察官又問「你前妻有授權你可以解約領款
    ？」又供稱：「有」，朱玲月又當場供證「沒有。」，檢察
    官再問：「如果你前妻有授權你可以領款，那你前妻有何理
    由不給你印鑑章要給你錯的印章?」供稱「我不知道。」，
    朱玲月即時供證「我印章根本沒有拿給林順恩，我被家暴章
    都帶出去了。」(參見他字2卷第33頁)；再參酌證人陳淑貞
    於檢察官偵查中結證：「(本件告訴人是在什麼情況下，發
    現系爭的基金被贖回而且領走？)96年約7月，確實時間我不
    (記)得，朱玲月來補摺，發現戶頭有100萬元的基金贖回款
    ，他當場很激動說怎麼可能，我說就你先生贖回的，我認為
    她應該知道，他很激動問我怎麼會贖回三筆。」、「(前述
    告訴人發現基金遭解約贖回之情緒狀態，告訴人是否事前知
    悉有這樣的情況？)她很激動，全身發抖，她說不可能，印
    章都在她身上。」等證言(偵字2卷第8、9頁)，及上訴人對
    於檢察官問「你前述說前妻有授權並交付印章有任何人在場
    嗎?」，供稱「沒有」等語(偵2卷第33頁)；上訴人空言抗辯
    被上訴人所屬海山分行之朱玲月系爭帳戶存款，係經由朱玲
    月之授權、交付印鑑章領取系爭款項，顯無足取。
(四)上訴人另以訴外人朱玲月已於96年6月間與之協議離婚約定
    財產各得一半，始授權交付印章提領系爭款項云云；惟查上
    訴人於96年6月7日上午施暴於朱玲月，致朱玲月受有左臂瘀
    傷、頭皮血腫之傷害而離家出走，並聲請暫時保護令，板橋
    地院迄至96年6月28日始核發96年度暫時保護令，朱玲月尚
    在聲請暫時保護令期間，豈有可能交付攸關其財產權益之印
    章予上訴人之可能；況且，嗣後之離婚協議書不僅未有財產
    各得一半之約定，又無結算財產總數，而由上訴人提領系爭
    款項前之財產狀況，上訴人有基金235 萬元，坐落新北市○
    ○區○○路1 段139 號5 樓房地1 棟價值約450 萬元，另有
    儲蓄保險60萬元，合計約745 萬元(235+450+60=745 ，本院
    97年度上訴字第2709號刑事判決誤計為765 萬元) ，業據上
    訴人於板橋地院供認在卷；而朱玲月約有新臺幣200 萬元、
    美金20萬2 ,750元（以當時美金兌換新臺幣匯率計算，約新
    臺幣658 萬9,375 元) 之基金投資、存款65萬1,679 元及將
    來可取得之儲蓄存款約340 萬元，合計約1,264 萬1,054 元
     (2,000,000+6,589,375+651,679+3,400,000=12,641,054 )
    亦經朱玲月於上揭刑事案件中供證，並提出存摺節本、歸戶
    損益查詢作業- 基金表為憑( 參見本院97年度上訴字第2709
    號刑事判決第5 頁) ；依上揭財產狀況，倘將系爭款項美金
    17萬元( 折算新臺幣約561 萬6,800 元）歸由上訴人取得，
    則上訴人之財產將增加成為約1,300 餘萬元(7,450,000 +
    5,616,800=13,066,800) ，而朱玲月財產僅餘則減少成為70
    2 萬4,254 元(12,641,054-5,616,800=7,024,254)，即使扣
    除上訴人所稱以前開房地設定抵押貸款330 萬元，上訴人分
    得財產亦高於朱玲月約200 餘萬元，核與上訴人抗辯雙方協
    議各分得財產2 分之1 云云，並不相符；上訴人執此抗辯係
    由朱玲月授權提領系爭款項云云，亦不足取。
(五)再由證人陳淑貞於檢察官偵查中供證訴外人朱玲月於補摺時
    ，發現其基金贖回之情緒狀態為「激動、全身發抖」，由此
    堪認訴外人朱玲月對於所有基金被贖回乙事，顯不知情。
(六)上訴人另以設若上訴人確有盜刻朱玲月印章盜領其基金之事
    實，豈有僅申請贖回半數基金，並將其中百餘萬元匯入朱玲
    月帳戶云云為抗辯(參見本院卷第49背面)；惟查上訴人係於
    96 年6月22日以朱玲月所留存印鑑不符之印章，赴被上訴人
    所屬海山分行，將朱玲月所有「博聯全球高收益基金」三筆
    基金(其中二筆以美金計價，一筆以新臺幣計價，憑證編號
    分別為00000000000000、00000000000000、00000000000000
    )，辦理買(贖)回申請，而蓋於買回申請書上，使被上訴人
    承辦人誤以為上訴人受朱玲月之委託，就上開三筆基金予以
    贖回，同月28日贖回款美金9萬9,685.87元、6萬8,971.78元
    撥入朱玲月所有國外部外匯活期存款000-000-0000000-0號
    帳戶(以下稱外匯帳戶)內；以新臺幣計價基金贖回款105萬
    9,998元撥入朱玲月所有000-000-0000000號之新臺幣帳戶內
    ，經被上訴人承辦人通知後旋即於同月29日再以同一顆印章
    ，自朱玲月之外匯帳戶(合計有美金17萬0,541.55元之存款)
    提款17萬元美金，轉存入上訴人於同分行之外幣存款帳戶之
    事實，已如前述，所贖回美金為16萬8,657.65元(99,685.87
    元+68,971.78元=168,657.65)，再連同朱玲月原有美金存款
    共計提領17萬美金，而非僅提領所贖回之基金；另新臺幣基
    金贖回百餘萬元係撥入朱玲月之新臺幣帳戶；而基金贖回之
    申請僅須印鑑，及委託人之身份證，提領外匯存款僅須印鑑
    ，毋須存摺之事實，亦有證人陳淑貞於上訴人所涉前揭偽造
    文書案件中到庭結證「(被告領時，準備什麼文件？)印章。
    」、「(是否需要存摺？)一般臺幣才需要存摺，外匯不需要
    。」、「(六月二十九日當天被告去辦理將贖回的金錢轉到
    朱玲月的帳戶，當天被告有無帶印章及朱玲月的存簿?)只有
    帶印章。」、「(被告沒有帶朱玲月美金帳戶的存簿，被告
    如何將17萬美金由朱玲月帳戶轉到被告帳戶?)填寫取款條就
    可以，並不需要存簿。因為這是基於外幣的特性，即使是刷
    簿子也沒有辦法馬上看到交易明細，但是一般客人都會帶存
    簿，事後再補登，但本件被告沒有帶。」等語(板院刑卷第
    58、59頁)，由此堪認未帶朱玲月之新臺幣帳戶存摺，本無
    法提領新臺幣帳戶之存款轉存入上訴人之帳戶；上訴人以設
    若上訴人確有盜刻朱玲月印章盜領其基金之事實，豈有僅申
    請贖回半數基金，並將其中百餘萬元匯入朱玲月帳戶云云為
    抗辯，亦無足取。
(七)綜合上述，無一證據足資證明上訴人係經由訴外人朱玲月之
    授權、交付印章贖回前揭基金，並提領系爭款項，上訴人亦
    因而為本院刑事庭以行使偽造私文書，足以生損害於他人，
    判處罪刑確定之事實，為上訴人所不爭執(本院卷第27頁)，
    且有本院97年度上訴字第2709號刑事卷影本(外放)足稽；從
    而，被上訴人主張上訴人未經朱玲月之授權，以朱玲月所留
    存印鑑不符之印章，盜領朱玲月系爭帳戶內之系爭款項，轉
    存入其同分行之外幣存款帳戶內之事實，應堪信為真實。
五、按：「無法律上之原因而受利益，致他人受損害者，應返還
    其利益。」、「又受領人於受領時知無法律上之原因或其後
    知之者，應將受領時所得之利益，或知無法律上之原因時所
    現存之利益，附加利息，一併償還。」民法第179條前段、
    第182條第2項前段分別定有明文。最高法院55年度臺上字第
    3018號著有「銀行接受無償存款，其與存戶間，乃屬金錢寄
    託關係，按寄託為金錢時，推定受寄人無返還原物之義務，
    僅須返還同一數額。又受寄人僅須返還同一數額者，寄託物
    之利益及危險，於該物交付時移轉於受寄人，為民法第603
    條第1項及第2項所明定(88年修正前)，本件存款倘確係被第
    三人所冒領，則受損害者乃上訴人銀行，被上訴人對於銀行
    仍非不得行使寄託物返還請求權，不能謂其權利已受侵害，
    而認銀行及其職員應對被上訴人負損害賠償責任。」判例、
    及同院98年度臺上字第1913號、81年度臺上字第28號、73年
    度臺上字第4012號亦分別著有：「不當得利所稱之『無法律
    上之原因』，係指欠缺給付目的而言。」、「判例意旨係指
    存款人在金融機關留存自己之真正印鑑，存款人須憑真正印
    鑑請求返還寄託之存款。倘存款為第三人憑偽造之印鑑所冒
    領，金融機關對於寄託人所負返還寄託物之債務，並不因此
    而消滅。」、「又所謂冒領，係指客戶寄存於金融機關之款
    項，為第三人冒用客戶之名義領取而言」等裁判意旨，可資
    參照；經查：
(一)上訴人未經訴外人朱玲月之授權(委託)，以朱玲月所留存印
    鑑不符之印章，贖回朱玲月所有前揭基金，冒領朱玲月系爭
    帳戶內之系爭款項，轉存入其同分行之外幣存款帳戶內，已
    如前述；被上訴人支付於上訴人17萬元美金，並無給付之目
    的，上訴人受領17萬美金即為不當得利，且致被上訴人受有
    對於朱玲月仍須負返還存款之義務，依前揭法條規定、最高
    法院判例、及裁判意旨，上訴人自應返還所受利益。
(二)次按：「依不當得利之法則請求返還不當得利，以無法律上
    之原因而受利益，致他人受有損害為其要件，倘無損害，即
    不構成不當得利。」、「不當得利乃對於違反公平原則之財
    產變動，剝奪受益人所受利益，以調整其財產狀態為目的，
    並以無法律上之原因而受利益致他人受損害為基礎，依法律
    之規定而發生債的關係，倘無損害（既存財產之積極減少或
    應得利益之消極喪失）即無由成立不當得利，此觀民法第17
    9條規定自明。」最高法院97年度臺上字第604號、95年度臺
    上字第1077號亦分別著有裁判意旨，可資參照；承前所述，
    被上訴人對於訴外人朱玲月固須負返還美金17萬元之義務；
    惟被上訴人已於97年10月24日與訴外人朱玲月於臺灣臺北地
    方法院97年度訴字第5401號損害賠償事件，就系爭款項達成
    訴訟上和解，被上訴人應於97年10月31日給付380萬元(實際
    支付日期97年11月30日，匯率32.898元。)折合美金11萬5,5
    08.54元，98年2月2日給付25萬元(實際支付日期98年2月2日
    ，匯率33.749元)折合美金7,407.63元，98年5月4日給付66
    萬元(實際支付日期98年5月4日，匯率33.192元)折合美金1
    萬9,884.31元，被上訴人實際支付予訴外人朱玲月美金14
    萬2,800.48元(115,508.54+7,407.63+19,884.31=142,800.
    48)等事實，已為兩造所不爭執，且有和解筆錄、被上訴人
    民事準備(二)狀及其附件在卷(本院上字卷第41、上更(一)卷第
    57至61頁)足稽；查訴訟上之和解與確定判決具有同一效力
    ，訴外人已與被上訴人成立訴訟上和解，對於被上訴人所拋
    棄之權利，已無請求權，被上訴人主張應由上訴人返還再歸
    還訴外人朱玲月云云，即無足採；換言之，被上訴人所受損
    害為美金14萬2,800.48元，參照前揭最高法院97年度臺上字
    第604 號、95年度臺上字第1077號等裁判意旨，被上訴人返
    還訴外人朱玲月折合美金14萬2,800.48元始為其所受損害，
    即上訴人應返還所受之利益。
(三)從而，被上訴人請求上訴人應給付美金14萬2,800.48元，併
    自其96年6月29日冒領之日起，按週年利率5%計算利息，於
    法尚非無據，應予准許；逾越上開範圍之請求，於法無據，
    不應准許。
六、再按：損害之發生或擴大，被害人與有過失者，法院得減輕
    賠償金額，或免除之，民法第217條第1項固有明文；惟最高
    法院71年度臺上字第749號、98年度臺上字第2157號亦分別
    著有：「按過失相抵之原則，須被害人對於賠償義務人請求
    賠償損害時，因被害人之行為，與賠償義務人之行為，為損
    害之共同原因，且須被害人於其行為亦有過失，始有其適用
    。」、「按損害之發生或擴大，被害人與有過失者，法院得
    減輕賠償金額或免除之，民法第217條第1項固定有明文。惟
    所謂損害之發生，被害人與有過失者，須其過失行為亦係造
    成該損害發生之直接原因，始足當之。如損害之發生，因加
    害人一方之故意不法行為引起，被害人縱未採取相當防範措
    施或迴避手段，不能因此認被害人對損害之發生亦與有過失
    ，而有前揭過失相抵之適用。」等判裁判意旨可資參照。本
    件被上訴人所受損害之發生，係因上訴人以朱玲月留存印鑑
    不符之印章，由於被上訴人行員之疏忽，領取朱玲月存於被
    上訴人所開立之外幣存款，損害之發生係因上訴人之故意行
    為，並利用被上訴人行員疏未詳加核對印章之真偽所致，依
    前揭最高法院裁判意旨，尚難認被上訴人對於損害之發生，
    與有過失，上訴人持以抗辯被上訴人與有過失，應減輕上訴
    人之損害賠償責任，難謂有據。
七、末按：法律行為，係乘他人之急迫、輕率或無經驗，使其為
    財產上之給付或為給付之約定，依當時情形顯失公平者，法
    院得因利害關係人之聲請，撤銷其法律行為或減輕其給付，
    民法第74條第1項固定有明文規定；惟最高法院28年度上字
    第107號著有：「法院依民法第74條第1項之規定撤銷法律行
    為，不僅須行為人有利用他人之急迫、輕率、或無經驗，而
    為法律行為之主觀情事，並須該法律行為，有使他人為財產
    上之給付或為給付之約定，依當時情形顯失公平之客觀事實
    ，始得因利害關係人之聲請為之。」之判例意旨，可資參照
    ；本件上訴人於96年7月17日出具載明：「本人林順恩與朱
    玲月女士於96年7月9日協議離婚，於96年6月22日基金贖回
    及96年6月29日轉存美金17萬元整，因誤蓋非原留印鑑，雙
    方未協妥補正前，擬同意暫時凍結基金理財商品」之同意書
    (原審卷第12頁），係與被上訴人達成上訴人補正訴外人朱
    玲月原留存印鑑之前，由被上訴人暫時凍結上訴人基金之意
    思表示之合致，而非使上訴人為財產之給付或為給付之約定
    ，核與前揭民法第74條第1項之規定，已有未合；且在上訴
    人履行補正訴外人朱玲月原留存印鑑之前，尚難認被上訴人
    有解除凍結上訴人基金之義務，上訴人於96年8月14日片面
    所為：「茲因貴銀行…趁本人之危迫輕率無經驗，要求本人
    簽具自願凍結帳戶，…為此特聲明本人撤銷自願凍結帳戶之
    意思表示，並終止本人於貴行海山分行0000000000000-0帳
    戶寶源新興亞洲基金3萬美金，坦伯頓全球基金3萬美金，00
    000000000000-0帳戶坦伯頓全球基金共計35萬元，暨積穗分
    行0000000000000-0帳戶聯博全球基金共計300萬元，並自翌
    日起算贖回日期，望請如期返還上開金錢予本人…」之聲明
    書(本院上字卷132頁），自不生撤銷前揭同意書所約定之效
    力，被上訴人拒絕上訴人所為贖回其基金之請求，於法尚非
    無據；上訴人持以抗辯被上訴人拒絕贖回基金受有125萬274
    9元之損害，與本件被上訴人之請求為抵銷，自無所據。
八、綜上所述，被上訴人本於不當得利之法則，請求上訴人應給
    付美金14萬2,800.48元及自96年6月29日起至清償日止，按
    年息5%計算之利息，自屬有據，應予准許；原法院於上開範
    圍內為其勝訴判決，並依兩造陳明願供擔保，以代釋明不足
    ，求為准、免宣告假執行，酌定擔保金額分別准許之，經核
    尚無違誤；上訴意旨指摘原法院此部分之判決不當，求予廢
    棄，為無理由，應予駁回；原法院逾越上開範圍，為被上訴
    人勝訴判決，並為假執行宣告，容有未恰，上訴意旨指摘原
    法院此部分之判決不當，求予廢棄，為有理由，應由本院予
    以廢棄，更為判決如主文第2項所示。
九、本件事證已臻明確，兩造其他攻擊、防禦方法，及提出未援
    用之證據，經斟酌後認不影響判決基礎，無逐一論述必要，
    併此敘明。至於上訴人請求訊問證人林懿璿之待證事實為上
    訴人與訴外人朱玲月間迄96年7月2日間仍維持夫妻關係之事
    實，為被上訴人所不爭執(本院卷第46頁背面)，且亦無以為
    朱玲月有授權、或交付印章於上訴人之證明，無訊問必要，
    應一併予以敘明。
十、據上論結，本件上訴為一部無理由、一部有理由，依民事訴
    訟法第449條第1項、第450條、第79條之規定，判決如主文
    。
中    華    民    國   100    年    8     月    30    日
                      民事第五庭
                        審判長法  官  李錦美
                              法  官  黃雯惠
                              法  官  陳博享
正本係照原本作成。
如不服本判決，應於收受送達後20日內向本院提出上訴書狀，其
未表明上訴理由者，應於提出上訴後20日內向本院補提理由書狀
（均須按他造當事人之人數附繕本）上訴時應提出委任律師或具
有律師資格之人之委任狀；委任有律師資格者，另應附具律師資
格證書及釋明委任人與受任人有民事訴訟法第466條之1第1項但
書或第2項（詳附註）所定關係之釋明文書影本。
中    華    民    國   100    年    8     月    30    日
                              書記官  駱麗君
附註：
民事訴訟法第466條之1（第1項、第2項）：
對於第二審判決上訴，上訴人應委任律師為訴訟代理人。但上訴
人或其他法定代理人具有律師資格者，不在此限。
上訴人之配偶、三親等內之血親、二親等內之姻親，或上訴人為
法人、中央或地方機關時，其所屬專任人員具有律師資格並經法
院認為適當者，亦得為第三審訴訟代理人。